臺灣高等法院刑事判決　　　　　　　　96年度上訴字第2860號
上　訴　人
即　被　告　甲○○
指定辯護人　本院公設辯護人丁○○
上列上訴人因毒品危害防制條例案件，不服臺灣基隆地方法院
96年度訴字第281號，中華民國96年6月11日第一審判決（起訴
案號：臺灣基隆地方法院檢察署95年度偵字第5773號），提起
上訴，本院判決如下：
    主  文
原判決關於販賣第三級毒品暨定應執行刑部分撤銷。
甲○○共同販賣第三級毒品，處有期徒刑貳年拾月，犯罪所得新
臺幣萬元，沒收之，如全部或一部不能沒收時，以其財產抵償
之。
    事  實
一、甲○○與乙○○（己○○○○○，所涉本案共同販賣第三級
    毒品犯行，已據檢察官另案起訴）係男女朋友關係，乙○○
    平日以販賣第三級毒品愷他命（Ketamine，又稱Ｋ他命）維
    生，甲○○則有施用愷他命之習性，二人均明知愷他命係毒
    品危害防制條例第2條第2項第3款所規定之第三級毒品，不
    得持有、販賣。民國95年11月23日晚間22時許，丙○○（綽
    號「阿得」）以門號0000000000號行動電話，撥打乙○○使
    用之0000000000號行動電話，欲向其購買愷他命，雙方乃約
    於基隆市百福社區交易。嗣丙○○駕車抵達百福社區某撞球
    店時，因乙○○正在撞球，遂指示同在場且與之有共同販賣
    愷他命犯意聯絡之女友甲○○，前往其停放於撞球店門口外
    車內，將重量約50公克之愷他命取交予丙○○，並向丙○○
    收取新台幣3萬元之代價。交易完成後，陳德豪旋即離去，
    甲○○則將價金交給乙○○。嗣警方於95年12月22日下午2
    時45分許，在丙○○位於臺北市○○路296巷15號住處查獲
    其向甲○○、乙○○購買後施用剩餘之愷他命4包（驗餘數
    量24.112公克），而悉上情。
二、案經基隆市警察局移送臺灣基隆地方法院檢察署檢察官偵查
    起訴。
    理  由
壹、程序部分：
一、按被告以外之人於偵查中向檢察官所為之陳述，除顯有不可
    信之情況者外，得為證據，刑事訴訟法第159條之1第2項固
    定有明文。惟92年2月6日修正公布之刑事訴訟法，為保障被
    告之反對詰問權，酌採英美法之傳聞法則，被告以外之人於
    偵查中向檢察官所為之陳述，性質上屬傳聞證據，依傳聞法
    則，原無證據能力。且被告之反對詰問權，又屬憲法第8條
    第1項規定「非由法院依法定程序不得審問處罰」之正當法
    律程序所保障之基本人權及第16條所保障之基本訴訟權，不
    容任意剝奪。故此法條所稱「得為證據」者，應解釋為檢察
    官訊問被告以外之人之程序，已給被告或其辯護人對該被告
    以外之人行詰問之機會，而無顯不可信之情況，或該被告以
    外之人於審判中到場作證，並給被告或其辯護人對其行詰問
    之機會，但其於審判中之陳述與偵查中向檢察官所為陳述不
    一致，而偵查中向檢察官所為陳述無顯不可信之情況，或該
    被告以外之人因死亡或身心障礙或所在不明或滯留國外而無
    法於審判期日到庭陳述之傳喚不能情形者為限，始得例外容
    許之，以確保被告之反對詰問權。本案證人乙○○、丙○○
    於檢察官偵查中具結所為之陳述，被告甲○○雖否認有證據
    能力，然該二名證人業經原審傳喚到庭作證，並給予被告、
    辯護人對證人進行詰問之機會，其於審判中之陳述與偵查中
    向檢察官所為陳述不一致（詳如後述），因其二人於偵查中
    均經具結後證述，且查無違法取證之情事，另偵查當時之外
    部附隨環境、條件均未見有何顯不可信之情況，依上開說明
    ，均得為本案證據。
二、又被告以外之人於司法警察官或司法警察調查中所為之陳述
    ，與審判中不符時，其先前之陳述具有較可信之特別情況，
    且為證明犯罪事實存否所必要者，依刑事訴訟法第159條之2
    規定，得為證據。查證人乙○○、丙○○於警詢之陳述，被
    告雖否認有證據能力，然該二名證人業經原審傳喚到庭作證
    並給予被告、辯護人對證人進行詰問之機會，其於審判中之
    陳述與警詢所為陳述不一致（詳如後述），而警詢陳述之環
    境未見外力干擾，亦查無違法取證情事，顯具有較可信之特
    別情況，另上開審判外陳述乃證明犯罪之待證事實存在所不
    可或缺者，依上開說明，亦得為本案證據。本院審理中，辯
    護人為被告辯護稱證人乙○○、丙○○的警訊筆錄係審判外
    的陳述，沒有證據能力云云，尚無可採。
三、本件轉讓禁藥部份，被告於本院審理中撤回上訴，撤回上訴
    附卷可據，是本院審理範圍限於被訴販賣第三級毒品部份。
貳、實體方面
一、訊據被告矢口否認與乙○○共同販賣第三級毒品愷他命，辯
    稱：當天丙○○到撞球店找乙○○，乙○○因為在打撞球，
    要其與丙○○到撞球店外由「阿弟」駕駛之車輛內，由「阿
    弟」直將將愷他命交給丙○○，丙○○則將 3萬元經由其交
    給「阿弟」，當時不知道在交易毒品，後來聽乙○○提起才
    知道云云。
二、然查：
  (一)被告確有受乙○○指示交付Ｋ他命予丙○○，並向其收取3
    萬元：
    被告自警詢、偵查，迄原審羈押訊問始終坦承，受乙○○指
    示交付Ｋ他命予丙○○，並向其收取3萬元之事實，且供述
    中乃未曾有一語提及戊○○○○○之人存在。此參其警詢自
    白：「阿得（指丙○○）來新竹市○○○街116號203室時，
    我沒有拿Ｋ他命給他，但我有一次跟阿偉（指乙○○）到（
    基）隆市百福社區一間撞球店時，因阿偉在打撞球，所以阿
    偉叫我拿Ｋ他命給他，阿得就拿新臺幣3萬元給我，然後他
    就走了」等語（見偵字5773號卷第14頁），於檢察官偵訊時
    供稱：「當時是乙○○交給我50公克Ｋ他命，叫我拿去交給
    丙○○，並向丙○○收3萬元，我是依乙○○交待去做的，
    不是我在賣，是乙○○在賣，我只是當忙拿而已，當是乙○○有說是Ｋ他命，我也知道是Ｋ他命；因為我之前也有用過
    Ｋ他命，所以知道我當時拿的東西是Ｋ他命」等語（見同上
    偵查卷第35、60頁），暨於原審羈押訊問時坦承：伊知道乙○○在販賣Ｋ他命，平時收入係販毒所得，是乙○○要伊將
    Ｋ他命交給丙○○等語（見同上偵查卷第62頁），自明。核
    與證人丙○○於警詢及偵查中陳稱：「我開我自己的車（8F
    -4976紅色喜美），乙○○則開他自己的車，車號我沒有記
    ，但我記得是銀色的BMW四門車，我到的時候乙○○已經到
    了，而且在撞球間內打球，我進入該撞球間上完廁所走出撞
    球間外時，乙○○的女友琪琪（即甲○○）就拿了50克的Ｋ
    他命給我，而我就將3萬元交給他後就走了」、「（你跟乙○○如何買毒品？）都是他親自交給我的，百福社區那次是
    甲○○交給我的」等情相互一致（見偵字5773號卷第20、34
    頁）；亦與被告乙○○於另案（96年度偵字第1074號）檢察
    官偵訊時自承：「……我拿到Ｋ他命之後，後來丙○○打電
    話過來，我告訴他『我有Ｋ他命』，他說『他要Ｋ他命』，
    我才決定賣給他，所以後來我才委託甲○○將Ｋ他命交給他
    並收錢，甲○○後來有將3萬元給我……；（你有告訴甲○○，你交給她的是Ｋ他命？）有」（見該偵查卷第30頁）情
    節相符。此外，復有從丙○○住處查扣之白色結晶性粉末4
    包可資佐證。該4包白色粉末並據乙○○、丙○○於偵查中
    結證：「警方在丙○○住處查扣之Ｋ他命，就是乙○○於95
    年11月23日在基隆市百福社區交給丙○○之物」等情無訛（
    見偵字493號卷(一)第127頁）。且經送請行政院衛生署管制藥
    品管理局檢驗結果，亦檢驗出愷他命（Ketamine）成分（驗
    餘數量為14.959公克、9.153公克，合計24.112公克），有
    該局96年1月17日管檢字第0960000235號鑑定書在卷可稽。
  (二)對被告翻異辯解之詞判斷：
    至被告嗣於原審翻異辯稱：不知道當時在交易Ｋ他命，是後
    來聽乙○○說才知道云云（見原審卷第8頁），乃顯與其上
    開自承之情，及乙○○供述交予時有告知被告是Ｋ他命等情
    相違，無非事後畏罪所為之飾詞，自不足採信。另被告於原
    審及本院審理時，又翻異前詞，改口否認曾交付Ｋ他命予丙○○，辯稱：後來乙○○的朋友「阿弟」開車來，乙○○要
    伊帶丙○○去找「阿弟」，於車上「阿弟」將Ｋ他命直接交
    給丙○○，丙○○則將3萬元交給伊，伊再拿給「阿弟」云
    云（見原審卷第8頁、本院卷第80頁）。證人乙○○亦於原
    審否認與被告共同販賣Ｋ他命，而稱其當天係與丙○○合資
    6萬元要購買愷他命100公克，由其負責打電話與「阿弟」聯
    絡，再請丙○○前來基隆百福社區撞球店與「阿弟」交易，
    由「阿弟」直接將愷他命交給丙○○，因為自己沒有錢，所
    以丙○○先拿3萬元向「阿弟」購得愷他命50公克（96年5月
    28日審判筆錄參照）云云，證人丙○○亦於原審翻異前詞，
    改口否認向乙○○購買Ｋ他命，而陳稱：其係打電話請乙○○幫忙找Ｋ他命，後來乙○○要其前往基隆市百福社區撞球
    店，因乙○○在打撞球，要其找被告拿Ｋ他命，其將3萬元
    交給被告，被告帶其前往撞球店外一輛小客車內，駕駛是一
    名不認識之男子，該男子將Ｋ他命交給被告，被告再將毒品
    轉交給其收受云云。惟查：(1)被告與證人丙○○於警詢、偵
    查中，從未有一語提及有戊○○○○○之人存在或當天另有
    第三人在場，迨原審始翻異前詞，並將主要行為均推於「阿
    弟」身上，其情已有可疑。(2)又關於3萬元部分，證人乙○○先稱係丙○○欠伊錢，3萬元是還款，與購買毒品無關云
    云，後又改稱係合資購買毒品，由丙○○代墊，經原審法官
    詢問何以先後有此不同說法？證人乙○○乃辯稱：我們是集
    資買100公克，當天因丙○○只有3萬元，所以先向「阿弟」
    拿50公克，他向「阿弟」表示另50公克預留給我。然詢問於
    被告，被告則稱伊在車上沒有聽到丙○○向「阿弟」表示，
    另50公克要留給乙○○（見原審卷第98頁），二人所述迥不
    相牟。(3)再依丙○○之證述，始終無一語提及當天係與乙○○合資購買愷他命之情（按：縱使於原審翻異前詞，亦僅稱
    其係打電話請乙○○幫忙找Ｋ他命，而非稱合資購買），顯
    見乙○○所稱欠款代墊、集資購買等情，均屬不實，無可憑
    信。(4)況三人於原審上開翻異所述，不惟與渠於警偵訊時所
    述，截然不符，亦與卷附本件Ｋ他命毒品交易前（即95年11
    月23日晚間10時23分43秒開始），乙○○與丙○○互以門號
    0000000000及0000000000號行動電話聯繫之通訊監察譯文，
    所示內容不合（按：96年度偵字493號卷(一)第53頁所附之通
    訊監察譯文，確為乙○○與丙○○二人間之通話，業為證人
    乙○○所坦承，詳參原審卷第96頁），而觀諸譯文內容：
    乙○○：喂。
    丙○○：你有上來嗎？那有帶嗎？
    乙○○：有啊，但不能給你那麼多，這樣做不對，我等一下
            要跟你講一下，商量一下。
    丙○○：這樣哦。
    乙○○：對，因為我覺得這樣我都沒有賺到錢。
    丙○○：那會差在那裡？
    乙○○：東西現在由你們出錢給我做，那然後100，我們是
            去跟人家拿670，現在你們拿50回去，等於我剩下
            50的東西但是還要回你們5萬元，本來是70給我，
            我要回5萬嘛，那我都是以成本給你們，……。
    丙○○：還好吧，這邊跟你拿也都是用現金跟你拿的呀。
    ＜中間其餘對話，茲不贅引＞
    乙○○：我晚上12點要去土豆忠仔那裡，你有那麼早睡嗎？
    丙○○：我是想說先拿10啦。
    乙○○：看還是你要來向我拿？
    丙○○：哪裡？
    乙○○：我等一下會去百福社區吧，你下五堵交流道。
    丙○○：五堵哦，你會到市區嗎？
    乙○○：要晚一點，我事情講完才會去市區。
    丙○○：因為這邊一直在問，要先拿，已經沒有了。
    乙○○：是不是一直催，是誰？是不是你的朋友？
    丙○○：對，朋友。
    亦證三人上開翻異所述，顯非事實。
  (三)綜上所述，被告既明知乙○○平日以販賣愷他命維生，95年
    11月23日當晚丙○○係要向乙○○購買愷他命，而仍負責將
    愷他命交給丙○○，並收取 3萬元之價金，則被告係基於共
    同販賣之意思而參與毒品販賣構成要件之實行，應堪認定，
    自應依法論科。
三、論罪
  (一)查愷他命（Ketamine）係毒品危害防制條例第2條第2項經行
    政院公告列管之第三級毒品；而愷他命係列屬管制藥品管理
    條例第3條所稱之第三級管制藥品，此有行政院衛生署95年8
    月8日衛署藥字第0950030765號函暨所附附件（即上述公告
    影本）存卷可稽，且因未經行政院衛生署公告禁止使用，僅
    屬管制藥品（意指經申請主管機關核可，始得使用之藥品）
    ，尚非屬藥事法所規定之禁藥。
  (二)核被告所為，係犯毒品危害防制條例第4條第3項販賣第三級
    毒品罪。被告與乙○○就販賣第三級毒品犯行間，有犯意聯
    絡及行為分擔，應論以共同正犯。
  (三)按犯罪之情狀顯可憫恕，認科以最低度刑仍嫌過重者，得酌
    量減輕，刑法第59條定有明文。本案並無證據顯示被告平日
    係以販毒營生，本次係因與乙○○係男女朋友關係，故與丙○○進行交易而交付毒品並收取價金，交易毒品之數量僅約
    50公克，且扣除成本後之獲利非鉅，犯罪情狀顯可憫恕，縱
    令依毒品危害防制條例第4條第3項判處法定最低刑度有期徒
    刑5年，猶嫌過重，爰就販賣第三級毒品部分依法減輕其刑
    。
四、撤銷改判及科刑之理由：
    原審就販賣第三級毒品部份據以論罪科刑，固非無據，惟被
    告甲○○係因與乙○○係男女朋友關係，故與丙○○進行交
    易而交付毒品並收取價金，交易毒品之數量僅約50公克，且
    扣除成本後之獲利非鉅，犯罪之情狀顯可憫恕，原審依刑法
    第59條減輕其刑後仍量處有期徒刑年陸月，尚嫌過重。被
    告上訴意旨否認犯行，指摘原判決不當，固無理由，惟原判
    決既有可議，自應將被告關於販賣第三級毒品暨定應執行刑
    部份撤銷改判。本院審酌被告並無重大不良素行，有卷附本
    院被告前案紀錄表參照，其販賣毒品牟利行為，直接助長毒
    品之流通，嚴重影響國民健康安全，惟慮其販賣毒品之數量
    與販賣獲利之金額非鉅，犯後坦承部分犯行之態度暨共犯結
    構所處地位等一切情狀，量處如主文所示之刑。又被告犯罪
    時間雖在中華民國96年4月24日以前，惟所犯係毒品危害防
    制條例第4條第3項販賣第三級毒品之罪，經宣告逾有期徒刑
    1年6月之刑，不合於中華民國96年罪犯減刑條例減刑條件，
    依法不得減刑，併予敘明。按犯毒品危害防制條例第4條至
    第9條、第12條、第13條或第14條第1項、第2項之罪者，其
    供犯罪所用或因犯罪所得之財物均沒收之，如全部或一部不
    能沒收時，追徵其價額或以其財產抵償之，毒品危害防制條
    例第19條第1項定有明文。倘犯罪所得之金錢為新臺幣時，
    因其本身即為我國現行貨幣價值之表示，不發生追徵其價額
    之問題。本案被告與乙○○共同販賣愷他命之所得為新臺幣
    3萬元，依上開說明，應依法宣告沒收，如全部或一部不能
    沒收時，以其財產抵償之。至被告在新竹市○○○街116號
    203室租屋處為警查獲之安非他命、大麻、Ｋ他命、吸食器
    等物，核與本件犯罪無關，被告亦否認為其所有之物，尚無
    在本案宣告沒收之依據。另警方在丙○○位於臺北市○○路
    296巷15號住處查獲之第三級毒品愷他命4包（驗餘數量14.9
    59公克、9.153公克，合計24.112公克），雖係被告與乙○○共同販賣所交付之毒品，然「毒品危害防制條例第2條第2
    項規定，毒品依其成癮性、濫用性及對社會危害性分為四級
    ，並就製造、運輸、販賣、意圖販賣而持有、以非法方法使
    人施用、引誘他人施用及轉讓不同品項之毒品等行為，分別
    定其處罰。至施用或持有第三、四級毒品，因其可罰性較低
    ，故未設處罰之規定，僅就施用及持有第一、二級毒品科以
    刑罰。惟鑑於第三、四級毒品均係管制藥品，特於同條例第
    11條之1明定無正當理由，不得擅自持有；第18條第1項後段
    復規定查獲之第三、四級毒品，無正當理由而擅自持有者，
    沒入銷燬之。從而，依同條例第18條第1項後段應沒入銷燬
    之毒品，專指查獲施用、持有第三、四級毒品而言；倘係查
    獲製造、運輸、販賣、意圖販賣而持有、以非法方法使人施
    用、引誘他人施用或轉讓第三、四級毒品，既屬同條例相關
    法條明文規定處罰之犯罪行為，即非該條項應依行政程序沒
    入銷燬之範圍。又同條例第19條第1項所定「供犯罪所用或
    因犯罪所得之物」，係指犯第4條至第9條、第12條、第13條
    或第14條第1項、第2項之罪所用或所得之物，不包括毒品本
    身在內，是尚不得援用此項規定為第三、四級毒品之沒收依
    據。以犯第4條第3項販賣第三級毒品罪為例，第三級毒品本
    身為其販賣之標的，非屬供「販賣第三級毒品所用之物」；
    必係遂行販賣該毒品使用之物，始屬「供犯罪（犯第4條第3
    項之販賣第三級毒品罪）所用之物」，其理至明。又同條例
    對於查獲之製造、運輸、販賣、意圖販賣而持有、以非法方
    法使人施用、引誘他人施用及轉讓第三、四級毒品之沒收，
    並無特別規定，如其行為已構成犯罪，則該毒品即屬不受法
    律保護之違禁物，應回歸刑法之適用，依刑法第38條第1項
    第1款之規定沒收之」（最高法院95年度臺上字第5252號判
    決意旨參照），上開愷他命依法非屬被告供「販賣第三級毒
    品所用之物」，尚無依毒品危害防制條例第19條第1項宣告
    沒收之依據。又上開愷他命雖為違禁物，然是否屬違禁物本
    應依持有之人、持有之原因而個別論斷之，故上開愷他命應
    於丙○○所涉犯之案件中加以處理，併此敘明。
參、適用法律：
據上論斷，應依刑事訴訟法第369條第1項前段、第364條、第299
條第1項前段、第300條，毒品危害防制條例第4條第3項，刑法第
11條前段、第28條、第59條、第38條第1項，判決如主文。
本案經檢察官呂丁旺到庭執行職務。
中　　華　　民　　國　　96　　年　　8 　　月　　24　　日
 　　　　　       刑事第十八庭審判長法　官　溫耀源
                                    法　官　陳健順
                                    法　官　邱同印
以上正本證明與原本無異。
如不服本判決，應於收受送達後十日內向本院提出上訴書狀，其
未敘述上訴之理由者並得於提起上訴後十日內向本院補提理由書
（均須按他造當事人之人數附繕本）。
                                    書記官  莊昭樹
中　　華　　民　　國　　96　　年　　8 　　月　　24　　日
附錄：本案論罪科刑法條全文
毒品危害防制條例第4條第3項
製造、運輸、販賣第三級毒品者，處5年以上有期徒刑，得併科
新臺幣5百萬元以下罰金。
